臺灣板橋地方法院刑事判決　　　　　　　　　　　　　九十年度訴字第一六四七號
　　公　訴　人　臺灣板橋地方法院檢察署檢察官
　　被　　　告　乙○○
　　指定辯護人　甲○公設辯護人　黃青慧
右列被告因偽造貨幣案件，經檢察官提起公訴（九十年度偵字第一二四七０號、第一
三五五九號）及移
    主  文
乙○○共同連續行使偽造之通用紙幣，處有期徒刑壹年捌月。扣案之偽造仟元紙鈔貳
拾肆張沒收。緩刑肆年。
    事  實
一、乙○○為一持續性、慢性退化之精神分裂症患，對犯行之違法性或是非辨別僅有
    部分能力，為精神耗弱者與綽號「老哥」叫丙○○之年籍住址不詳之成年人基於
    行使偽造通用紙幣之概括犯意聯絡，約定由「老哥」提供偽造之通用貨幣，再由
    乙○○持向商店購買低價如香煙等物品後，每張偽造之通用紙幣使用後，找回之
    九百餘元由「老哥」獲得，乙○○則獲得該低價之物及部分零錢做為酬勞，而為
    下列行為：
    (1)於民國九十年七月二十二日在臺北市○○○路捷運站附近，乙○○向「老哥」
      取得偽造之面額新台幣（下同）一千元之通用紙幣十三張，並於同年月二十四
      日五時五十分許，前往臺北縣中和市○○路三二三號御家檳榔攤，以上開偽造
      千元紙鈔向老闆吳明購買七星香煙時，為吳明發覺有異，乙○○拔腿就跑故未
      得逞，嗣經吳明報警查獲乙○○，並扣得十三張偽造千元紙鈔。
    (2)於九十年八月八日，乙○○在臺北縣中和市○○路二０八巷三五號二樓居所，
      再向「老哥」取得偽造千元紙幣後，又於同年月十日八時三十分許，前往臺北
      縣永和市○○路一四○號之雜貨店，以前開偽造千元紙幣，向老闆張禮良購買
      七星香煙乙包，找得九百六十元得逞。
    (3)於九十年八月十日九時五十分，乙○○再持偽造千元紙幣，在永和市○○路○
      段三○九號檳榔攤，向陳美珍購買香煙時，經陳美珍發現報警究辦，始未得逞
      ，並扣得十張偽造千元紙幣。
    (4)九十年八月二十一日凌晨零時五十分許，在台北縣中和市○○路六十六號米雪
      檳榔店，以偽造之仟元紙幣向老闆潘小鳳購買七星香煙一包，找得九百六十元
      得逞，嗣因老闆找錢時記下乙○○所騎陳之機車車號，而循線查獲，並扣得偽
      造之仟元紙幣一張。
二、案經臺北縣警察局中和分局、永和分局報請臺灣板橋地方法院檢察署檢察官偵查
    起訴及移送併辦。
    理  由
一、訊據被告乙○○固供承於上開時地，向吳明、張禮良、陳美珍、潘小鳳購買香煙
    ，然否認上開犯行，辯稱：伊不知道是偽鈔，「老哥」說買剩的錢再還即可，伊
    可得一些零錢及買得的東西，被抓到後才知為偽鈔云云。經查：
    (1)右開事實，業據證人吳明、陳美珍、張禮良、潘小鳳證述明確，證人吳明、陳
      美珍並就被告持偽造通用貨幣行使當場被渠等識破後，隨即取回偽造貨幣逃逸
      等情指證綦詳。另證人張禮良亦就被告持一千元紙幣向其購買香煙一包，當初
      並不知悉係偽造紙幣，而找九百六十元給被告，經警查獲被告供出使用偽造紙
      幣後，始知悉被告行使偽造紙幣等情指述歷歷。
    (2)再查，被告於九十年七月二十四日，遭警查獲使用偽造千元紙幣後，又於同年
      八月八日，在其上開居所，向「老哥」再取得偽造千元紙幣，並再度使用，已
      據被告自承在卷，且被告使用偽造紙幣為店家當場識破時，即取回偽造紙幣逃
      逸，並經證人吳明、陳美珍證述如前明確，顯見被告知悉為偽造紙幣無訛。
    (3)且首次查獲之紙鈔，第一張外表明顯有印刷後遇水模糊之情形，又均經中央銀
      行鑑定為偽鈔，此有中央銀行發行局函乙份及扣案偽鈔十三張在卷可查，而第
      二次查獲之紙鈔，經目視並無防偽線，第三次查獲之紙鈔則紙質與真正通用貨
      幣不同，亦有扣案偽鈔附卷可憑。
    (4)綜上，被告所辯顯不足採信，此外，並有證人張禮良具名之贓物認領保管單在
      卷可據，本件事證明確，被告犯行洵堪認定。
二、核被告乙○○所為，係犯有刑法第一百九十六條第一項行使偽造貨幣罪，及同條
    第三項、第一項行使偽造貨幣未遂罪。又行使偽造紙幣，足以使一般人誤認為真
    幣而矇混使用，本身即含有詐欺之性質，自不再論以刑法第三百三十九條第一項
    詐欺取財罪（最高法院二十九年上字第一六四八號判例意旨可資參照）。被告乙
    ○○與「老哥」有犯意聯絡、行為分擔，為共同正犯。又被告二次行使偽造貨幣
    既遂及二次行使偽造貨幣未遂行為間，時間緊接，均犯基本構成要件相同之罪，
    顯係基於概括犯意為之，爰論以一行使偽造貨幣既遂罪，並加重其刑。乙○○為
    一持續性、慢性退化之精神分裂症患，對犯行之違法性或是非辨別僅有部分能力
    ，有台北市立療養院九十年十月十八日北市療成字第九０六０九七九六００號函
    附卷可稽。是被告行為時對於外界事務之知覺理會及判斷作用，較普通人之平均
    程度顯然減退，其已達精神耗弱之程度，應無疑義，爰依刑法第十九條第二項之
    規定減輕其刑，並依法先加後減之。爰審酌被告之素行、智識程度、生活狀況，
    其為一持續性、慢性退化之精神分裂症患，對犯行之違法性或是非辨別僅有部分
    能力之情狀，被告犯罪之動機、目的、手段、所生危害、犯後態度等一切情狀，
    量處如主文所示之刑。又被告於八十年間雖曾受有期徒刑以上刑之執行完畢，惟
    五年以內未曾受有期徒刑以上刑之宣告，因一時失慮，致罹刑典，事後已坦承犯
    行，深具悔意，經此刑之宣告後，應知警惕而無再犯之虞，甲○因認暫不執行其
    刑為當，予以宣告緩刑四年，用啟自新。至查獲偽造一千元紙幣二十四張係偽造
    之通用紙幣，應依刑法第二百條規定，不問屬於犯人所有應依法沒收之。
三、被告於九十年八月二十一日凌晨零時五十分許，在台北縣中和市○○路六十六號
    米雪檳榔店，以偽造之仟元紙幣向老闆潘小鳳購買七星香煙一包，找得九百六十
    元得逞之犯行，雖未據公訴人起訴，惟與本件起訴有罪之部分，時間緊密，所犯
    又係構成要件相同之罪名，顯係基於概括之犯意為之，屬連續犯裁判上一罪之關
    係，為起訴效力所及，甲○自得併與審理，附此敘明。
據上論斷，應依刑事訴訟法第二百九十九條第一項前段、第二十八條、第五十六條、
刑法第一百九十六條第一項、第七十四條第二款、第十九條第二項、第二百條，罰金
罰鍰提高標準條例第一條前段，判決如主文。
本案經檢察官余若凡到庭執行職務
中      華      民      國    九十一    年      八      月     二十九   日
                                      臺灣板橋地方法院刑事第四庭
                                          法  官    徐  子  涵
右正本證明與原本無異。
如不服本判決，應於判決送達後十日內向甲○提出上訴狀 (應附繕本) 。
                                          書記官    彭  麗  紅
中      華      民      國      九十一      年    九    月      九      日
附錄本案論罪科刑法條全文：
刑法第一百九十六條
行使偽造、變造之通用貨幣、紙幣、銀行券或意圖供行使之用而收集或交付於人者，
處三年以上十年以下有期徒刑，得併科五千元以下罰金。
收受後方知為偽造、變造之通用貨幣、紙幣、銀行券，而仍行使或意圖供行使之用而
交付於人者，處五百元以下罰金。
第一項之未遂犯罰之。
刑法第三百三十九條
意圖為自己或第三人不法之所有，以詐術使人將本人或第三人之物交付者，處五年以
下有期徒刑、拘役或科或併科一千元以下罰金。
以前項方法得財產上不法之利益或使第三人得之者亦同。
前二項之未遂犯罰之。
